【裁判字號】    89,台上,4323
【裁判日期】    890720
【裁判案由】    偽造有價證券
【裁判全文】
最高法院刑事判決                              八十九年度台上字第四三二三號
    上  訴  人  甲○○
右上訴人因偽造有價證券案件，不服台灣高等法院中華民國八十七年六月九日第二審
判決（八十七年度上訴字第一八五五號，起訴案號：台灣板橋地方法院檢察署八十六
年度偵字第二○八六九號），提起上訴，本院判決如左：
    主  文
上訴駁回。
    理  由
按刑事訴訟法第三百七十七條規定，上訴於第三審法院，非以判決違背法令為理由，
不得為之。是提起第三審上訴，應以原判決違背法令為理由，係屬法定要件。如果上
訴理由狀並未依據卷內訴訟資料，具體指摘原判決不適用何種法則或如何適用不當，
或所指摘原判決違法情事，顯與法律規定得為第三審上訴理由之違法情形，不相適合
時，均應認其上訴為違背法律上之程式，予以駁回。本件上訴人甲○○上訴意旨略稱
：(一)原判決事實認定，上訴人犯罪之地點為「不詳姓名之友人家中」；然理由卻說明
，犯罪之地點為「被告家後方」，顯見事實與理由矛盾。又鍾宇誠曾與上訴人同住於
殷德財家中一星期，則上訴人未經殷德財之授權使用支票，應為鍾宇誠所明知，原判
決推測上訴人授權鍾宇誠在支票上填載金額、日期，有違證據法則。本件乃鍾宇誠以
詐術向上訴人騙借支票使用，事發後再將責任推給上訴人。(二)上訴人交予鍾宇誠之支
票，僅蓋有發票人殷德財之印章，金額及日期均空白，為無效之票據，依法不成立偽
造有價證券罪。又殷德財既未授權上訴人簽發支票，上訴人亦無從授權鍾宇誠代為填
寫金額、日期。原判決認定，該支票係上訴人盜蓋殷德財之印章後，授權鍾宇誠填寫
金額、日期，違反經驗法則及論理法則。另殷德財在花旗銀行之支票，係使用簽名，
並非蓋章，上訴人在空白支票上蓋用殷德財之印章，並無意圖供行使之用，而偽造有
價證券之犯意。鍾宇誠擅自填寫金額、日期使用，上訴人並非間接正犯。(三)上訴人係
於殷德財住家後方之空地，將支票交予鍾宇誠，鍾宇誠拿取支票後，即駕車離去，並
未目睹其填寫金額、日期，故填寫之地點究在何處，尚屬不明，有再傳訊鍾宇誠之必
要。又上訴人絕無意圖供鍾宇誠行使之用，而偽造支票之動機與故意；鍾宇誠方為本
件偽造有價證券之主要嫌犯，原審未再傳訊被害人殷德財及證人江昶賢、林碧霞，有
應於審判期日調查之證據而未予調查之違法云云。
惟查：原判決維持第一審論處上訴人意圖供行使之用，而偽造有價證券（累犯）罪刑
之判決，已敘明所憑之證據及認定之理由。而(一)認定事實與證據取捨，乃事實審法院
之職權，苟其事實之認定及證據之取捨，並不違背經驗法則與論理法則，即不容任意
指為違法而執為上訴第三審之理由。原判決依據卷證資料，認定上訴人曾於民國八十
二年間，因違反麻醉藥品管理條例案件，經台灣板橋地方法院判處有期徒刑四月，於
八十三年三月十一日執行完畢。緣上訴人之舅父殷德財移民巴西，委託上訴人代為看
管坐落台北縣板橋市○○街二五三巷十七弄十一號二樓房屋，因而得自由進出該址。
嗣上訴人之友人鍾宇誠因急需用錢，求助於上訴人。上訴人竟意圖為自己不法之所有
，於八十六年三月二十八日在上址，竊取殷德財所有票號0000000號，美商花
旗銀行台北分行之空白支票一張（竊盜部分未據告訴），並意圖供行使之用，盜蓋殷
德財之印章於支票上，再由不知情之鍾宇誠在不詳姓名之友人家中，於該支票上偽填
金額為新台幣三十萬元及發票日八十六年三月二十九日，供鍾宇誠使用。鍾宇誠旋於
八十六年三月二十九日持交案外人黃振貴，用以清償債務，嗣黃振貴於同年四月三日
委託華南商業銀行苗栗分行提示時，因印鑑不符遭退票等情。已敘明上開事實，業據
證人鍾宇誠於警訊時及偵審中指證綦詳。而上訴人於案發之初，先則否認交付前開支
票予鍾宇誠，俟鍾宇誠舉出證人江昶賢，並提出與上訴人對話之錄音內容為證時，始
俯首認罪，惟仍辯稱支票上之印章係殷德財所蓋。復待殷德財到庭作證後，方承認竊
取支票並盜蓋殷德財之印章；且供承交付支票予鍾宇誠時，未告知支票是偷來的。足
見該支票確係上訴人盜蓋殷德財之印章後，交予不知情之鍾宇誠填寫金額、日期使用
。又以偽造有價證券，只須無製作權人冒用他人名義製作即屬成立，且意圖供行使之
用，而偽造支票，無論支票上所蓋用之印章是否為被害人之印鑑章，及支票名義人實
際有無被冒領存款而受損害，均與應負偽造有價證券之罪責不生影響。且說明支票之
金額、發票日期及發票人簽章，均為發票之必要記載事項，上訴人於盜蓋發票人印章
後，交由不知情之鍾宇誠在其面前填寫金額、日期，以供鍾宇誠清償債務之用，足見
係意圖供行使之用而偽造，為其所憑之證據及認定之理由。而以上訴人否認有偽造有
價證券之犯意，辯稱伊僅將盜蓋印章之空白支票，借予鍾宇誠供其債權人看一下，鍾
宇誠違反約定擅自填寫金額、日期使用，乃卸責之詞，不可採信；另證人殷德財所為
之證詞，並無從為上訴人有利之認定等情，於理由內詳加說明及指駁。經核所為論敘
，均與卷內證據資料相符，從形式上觀察，並無認定事實不依證據或有何採證違背經
驗法則、論理法則等違法情形存在。(二)鍾宇誠始終指稱，在上訴人住家後方（上訴人
與殷德財為鄰居，該地點亦為殷德財住家附近）收受上訴人所交付之上開支票（見第
一五○五一號偵查卷第三頁、第四頁、第十七頁背面），嗣在上訴人之朋友家中填寫
金額、日期時，上訴人亦在場目睹（見第一五○五一號偵查卷第四頁、第二十三頁背
面；第一審卷第七十一頁）。上訴人於偵審中亦承認，因人情關係，在其住家後面停
車場將支票借給鍾宇誠（見原審卷第十三頁背面、第十四頁、第四十七頁背面、第四
十八頁），交付時未告知鍾宇誠支票是偷來的（見第一五○五一號偵查卷第三十三頁
），嗣鍾宇誠填寫金額、日期時，伊有在旁邊（見原審卷第十四頁）。原判決認定之
事實及理由之說明，核與卷內證據資料相符，上訴意旨任意指稱違法，並非依據卷內
訴訟資料，執為指摘，自非適法之第三審上訴理由。(三)證人在偵查中或審判中，已經
合法訊問，其陳述明確別無訊問之必要者，不得再行傳喚，刑事訴訟法第一百九十六
條定有明文。鍾宇誠、殷德財、江昶賢、林碧霞等人，均於偵查中或審判中，經合法
訊問，其陳述已臻明確；原審於審判期日調查證據完畢之前，仍問上訴人有何證據待
調查，上訴人猶答：「沒有」  (見原審卷第四十九頁)。上訴意旨指稱，有應調查之
證據未予調查云云，亦非適法。至於其餘之爭辯，乃單純事實之爭執，亦非適法之第
三審上訴理由。上訴意旨，徒憑己見，就原判決已說明事項或屬原審採證認事職權之
適法行使，任意指摘為違法，顯與法律規定得為第三審上訴理由之違法情形，不相適
合。其上訴違背法律上之程式，應予駁回。
據上論結，應依刑事訴訟法第三百九十五條前段，判決如主文。
中      華      民      國    八十九    年      七      月     二十     日
                              最高法院刑事第十二庭
                                  審判長法官  陳  炳  煌
                                        法官  陳  正  庸
                                        法官  陳  世  雄
                                        法官  徐  文  亮
                                        法官  吳  信  銘
      右正本證明與原本無異
                                              書  記  官
中      華      民      國    八十九    年      七      月    二十五    日


司法院資訊處製作；財團法人民間司法改革基金會備份。
